【裁判字號】    98,訴,23
【裁判日期】    980227
【裁判案由】    違反森林法
【裁判全文】
臺灣臺東地方法院刑事判決                98年度訴字第23號
公  訴  人  臺灣臺東地方法院檢察署檢察官
被      告  甲○○
            乙○○
上列被告因違反森林法案件，經檢察官提起公訴（97年度偵字第
1492號），被告於準備程序中為有罪之陳述，本院合議庭裁定由
受命法官獨任以簡式審判程序進行審理，判決如下：
    主  文
甲○○結夥二人竊取森林副產物，累犯，處有期徒刑陸月，併科
罰金新臺幣參萬參仟柒佰元；有期徒刑如易科罰金，罰金如易服
勞役，均以新臺幣壹仟元折算壹日。扣案之自製小剷子貳支，均
沒收之。
乙○○結夥二人竊取森林副產物，處有期徒刑陸月，併科罰金新
臺幣參萬參仟柒佰元；有期徒刑如易科罰金，罰金如易服勞役，
均以新臺幣壹仟元折算壹日。緩刑貳年。扣案之自製小剷子貳支
，均沒收之。
    犯罪事實
一、甲○○前因詐欺案件，於民國95月12月25日經本院以95年度
    東簡字第484號判決判處有期徒刑4月確定，嗣經本院以96年
    聲減字第11號裁定減為有期徒刑2月，於96年7月16日徒刑執
    行完畢。詎仍不知悔改，因乙○○聽聞牛樟菇、金線蓮可治
    病養身，為供乙○○食用，遂與乙○○共同基於意圖為自己
    不法所有之犯意聯絡，於97年7月31日上午7時許，共同攜帶
    乙○○所有，客觀上可供作兇器之之自製小剷子2支，由甲
    ○○帶路，徒步進入行政院農業委員會林務局臺東林區管理
    處關山事業區第55林班地內（座標X：261582，Y：0000000
    ），經甲○○辨識後，乙○○再持上開工具森林剷挖森林副
    產物牛樟菇（共重120公克）及金線蓮13株而共同竊取之，
    得手後隨即徒步下山。嗣於同日18時50分許，行經臺東縣海
    端鄉加拿村佳樂部落產業道路入口處為警查獲，並扣得上開
    牛樟菇、金線蓮（山價合計為11,259元，現已發還關山工作
    站）及自製小剷子2支，而悉上情。
二、案經臺東縣警察局關山分局報請臺東地方法院檢察署檢察官
    偵查起訴。
    理  由
壹、程序事項
    本件被告甲○○、乙○○所犯者非為死刑、無期徒刑、最輕
    本刑為3年以上有期徒刑之罪或高等法院管轄第一審案件，
    其於準備程序進行中，先就被訴事實為有罪之陳述，經法官
    告知其簡式審判程序之旨，並聽取公訴人、被告之意見後，
    本院爰依刑事訴訟法第273條之1第1項之規定，裁定由受命
    法官獨任以簡式審判程序進行審理。
貳、實體事項
一、上開犯罪事實，業據被告甲○○、乙○○坦承不諱，核與證
    人甲○○（就乙○○犯罪事實部分）、乙○○（就甲○○犯
    罪事實部分）於本院審理時之證述相符，復有自製小剷子2
    支扣案可證，並有臺東林區管理處會勘紀錄1份、現場座標
    位置圖1份、贓證物品領據1紙、扣案物品清單1紙、照片6張
    在卷可稽，足認被告之自白與事實相符，洵堪採信。本案事
    證明確，被告犯行堪以認定，應依法論科。
二、按森林副產物係指樹皮、樹脂、種實、落枝、樹葉、灌藤、
    竹筍、草類、菌類及其他主產物以外之林產物而言，國有林
    林產物處分規則第3條第2項規定甚明，本案被竊之牛樟菇屬
    菌類，金線蓮屬草類，揆諸上開規定，應屬森林副產物無訛
    ，核被告甲○○、乙○○所為，均係犯森林法第52條第1項
    第4款之結夥二人以上竊取森林副產物罪。被告二人就上揭
    犯行，有犯意聯絡、行為分擔，應論以共同正犯。又渠等竊
    取森林副產物所攜帶之小剷子，堅實、銳利，客觀上足對人
    之生命、身體、安全構成威脅，為具有危險性之兇器，雖亦
    構成於森林法第50條之竊取森林副產物罪，本應依刑法第32
    1條第1項第3款攜帶兇器竊盜罪論處，惟森林法第52條第1項
    第6款之規定為同法第50條之特別規定，故應優先適用森林
    法第52條第1項第6款規定論罪，不再論以森林法第50條、刑
    法第321條第1項第3款之罪。被告甲○○前有如事實欄所載
    之論罪科刑執行情形，此有臺灣高等法院被告前案紀錄表1
    份附卷可考，其於有期徒刑執行完畢後，5年以內故意再犯
    本案有期徒刑以上之罪，為累犯，應依刑法第47條第1項之
    規定加重其刑。次按刑法第59條規定，犯罪之情狀可憫恕，
    認科以最低度刑仍嫌過重者，得酌量減輕其刑，同法第57
    條規定，科刑時應以行為人之責任為基礎，並審酌一切情狀
    ，尤應注意下列事項（共10款），為科刑重輕之標準，兩條
    適用上固有區別，惟所謂「犯罪之情狀」與「一切情形」云
    云，並非有截然不同之領域，於裁判上酌減其刑時，應就犯
    罪一切情狀（包括第57條所列舉之10款事項），予以全盤考
    量，審酌其犯罪有情輕法重之事由（即判例所稱有特殊之原
    因與環境等等，在客觀上足以引起一般同情，以及宣告法定
    低度刑，是否猶嫌過重），以為判斷。故適用第59條酌量減
    輕其刑時，並不排除第57條所列舉10款事由之審酌，惟其程
    度應達於有情輕法重之情事，始可予以酌減（最高法院70年
    度第6次刑事庭會議決議參照）。查被告甲○○係因被告乙
    ○○身體病弱，希冀以牛樟菇、金線蓮治病養身，遂應允共
    同前往竊取，業據渠等於警詢、偵查中及本院審理時供述一
    致在卷，核被告甲○○之犯案動機，並非出於牟利，與一般
    不事生產、遊手好閒之徒，為貪圖利益，恣意竊取森林副產
    物之情形有別，且次數僅有一次，竊取之數量非鉅，所生之
    危害尚非嚴重，綜論其犯罪情節、素行紀錄、智識程度、犯
    罪動機、目的、手段及造成森林保育危害程度，參諸上開最
    高法院決議意旨，其犯罪情狀衡諸一般常情，容有情輕法重
    之處，在客觀上足以引起一般人之同情，本院認為倘逕科處
    法定最低本刑6月以上有期徒刑，顯有量刑失衡之虞，爰依
    刑法第59條規定酌減其刑，並依刑法第71條第1項規定先加
    後減之。
三、爰審酌被告甲○○、乙○○雖係出於治病之動機而共同竊取
    森林副產物，惟渠等上開行為仍有破壞林地自然生態之虞，
    所幸竊取之森林副產物數量非鉅，對森林保育影響並非嚴重
    ，兼衡渠等犯後坦認不諱，態度尚稱良好及犯罪手段、生活
    狀況等一切情狀，各量處如主文所示之刑，並諭知易科罰金
    之折算標準。又犯森林法第52條之加重竊取森林主、副產物
    罪，應併科之罰金以贓額2倍以上5倍以下為其額度；所謂「
    贓額」係指其竊取之森林主、副產物之價額（最高法院86年
    度台上字第6566號判決意旨參照），且贓額之計算，係以山
    價為準，並不以交易價格之市價為準（最高法院81年度臺上
    字第1758號判決意旨參照）。查被告2人所竊森林副產物牛
    樟菇及金線蓮之山價（總售價扣除總生產費）為11,259元，
    有臺東現關山分局97年8月30日關警偵字第0970038382號所
    附關山事業區第55林班牛樟菇暨金線蓮價格查定書1份在卷
    可稽。再森林法於87年5月27日修正時，相關罰金之條文均
    已修正為以新臺幣為罰金之單位，雖同法第52條未予明示，
    仍規定「併科贓額二倍以上五倍以下罰金」，惟同法之罰金
    條文既已經全部修正為以新臺幣為貨幣單位，解釋上該條文
    之貨幣單位應與其他條文相同，故應於贓額11,259元之2至5
    倍間併科罰金；本院據此核算而均併科贓額之3倍，又刑法
    第33條第5款規定：「罰金：新臺幣壹仟元以上，以百元計
    算之。」，則百元以下之罰金不計，故被告2人均應併科33,
    700元之罰金，並均諭知罰金如易服勞役之折算標準。末查
    被告乙○○未曾因故意犯罪受有期徒刑以上刑之宣告，此有
    臺灣高等法院被告前案紀錄表在卷可考，其因一時短於思慮
    ，致觸法網，經此偵審程序及科刑之教訓，應能知所警惕而
    無再犯之虞，本院認前開宣告之刑以暫不執行為適當，爰依
    刑法第74條第1項第1款併宣告緩刑2年，以啟自新。
四、末按共同正犯因相互間利用他人之行為，以遂行其犯意之實
    現，本於責任共同之原則，有關沒收部分，對於共犯間供犯
    罪所用之物，自均應為沒收之諭知（最高法院91年度臺上字
    第5583號、89年度臺上字第6946號判決意旨參照）。查扣案
    之自製小剷子2支，屬被告乙○○所有並供渠等犯本案之罪
    所用，業據被告乙○○供陳在卷（見審判筆錄第8頁），爰
    均依刑法第38條第1項第2款規定併予宣告沒收之。
據上論斷，依刑事訴訟法273條之1第1項、第299條第1項前段，
森林法第52條第1項第4款，刑法第11條前段、第28條、第47條第
1項、第59條、第41條第1項、第42條第3項前段、第74條第1項、
第38條第1項第2款，判決如主文。
本案經檢察官丙○○到庭執行職務
中    華    民    國    98    年    2     月    27    日
                  刑事第三庭  法  官  陳鈺雯
以上正本證明與原本無異。
如不服本判決應於收受送達後10日內向本院提出上訴書狀，並應
敘述具體理由；其未敘述上訴理由者，應於上訴期間屆滿後20日
內向本院補提理由書（均須按他造當事人之人數附繕本）。「切
勿逕送上級法院」。告訴人或被害人對於本判決如有不服，請書
具不服之理由狀，請求檢察官上訴者，其上訴期間之計算係以檢
察官收受判決正本之日期為準。
                              書記官  沈茜庭
中    華    民    國    98    年    2     月    27    日
附錄論罪科刑法條全文：
森林法第52條
竊取森林主、副產物而有左列情形之一者，處六月以上五年以下
有期徒刑，併科贓額二倍以上五倍以下罰金：
一、於保安林犯之者。
二、依機關之委託或其他契約，有保護森林義務之人犯之者。
三、於行使林產採取權時犯之者。
四、結夥二人以上或僱使他人犯之者。
五、以贓物為原料，製造木炭、松節油、其他物品或培植菇類者
    。
六、為搬運贓物，使用牲口、船舶、車輛，或有搬運造材之設備
    者。
七、掘採、毀壞、燒燬或隱蔽根株，以圖罪跡之湮滅者。
八、以贓物燃料，使用於礦物之採取，精製石灰、磚瓦或其他物
    品之製造者。
前項未遂犯罰之。
第一項第五款所製物品，以贓物論，沒收之。


司法院資訊處製作；財團法人民間司法改革基金會備份。
